【裁判字號】    99,易,229
【裁判日期】    990831
【裁判案由】    竊盜
【裁判全文】
臺灣士林地方法院刑事判決               99年度易字第229號
公  訴  人  臺灣士林地方法院檢察署檢察官
被      告  乙○○
上列被告因竊盜案件，經檢察官提起公訴（99年度偵字第9184號
），被告於準備程序中就被訴之事實為有罪之陳述，經本院當庭
裁定改依簡式審判程序，並判決如下：
    主  文
乙○○踰越牆垣及安全設備，於夜間侵入住宅竊盜，累犯，處有
期徒刑壹年。扣案之手電筒貳支、襪子壹雙、帽子壹頂均沒收。
    事  實
一、乙○○曾因加重竊盜案件，經臺灣士林地方法院於民國92年
    8 月11日以91年度訴字第702 號判決處有期徒刑1 年6 月確
    定；又因竊盜案件，經臺灣臺北地方法院於92年8 月18日以
    92年度易字第498 號判決處有期徒刑3 年、刑前強制工作3
    年確定；2 案定應執行刑有期徒刑4 年2 月執行後，於98年
    3 月18日縮短刑期假釋出獄交付保護管束，於98年10月27日
    假釋期滿未經撤銷，未執行之刑以已執行論，猶不知悔改。
二、乙○○意圖為自己不法之所有，於99年7 月5 日凌晨4 時許
    ，騎乘車號DSF-288 號普通重型機車，前往臺北市士林區○
    ○○路69巷口附近停車後，頭戴其所有之帽子1 頂，並攜帶
    其所有之手電筒2 支、手套上襪子1 雙（扣押物品目錄表誤
    繕為手套1 雙），步行至臺北市士林區○○○路69巷12弄15
    號1 樓前，攀爬停放路邊之箱型車，踩上上址1 樓之採光罩
    ，打開上址2 樓非住宅之空屋窗戶進入後，再自空屋後方窗
    戶翻越臺北市士林區○○○路105 巷35號地下2 樓甲○○住
    宅後方之陽臺圍牆，打開陽臺窗戶，踰越窗戶之安全設備，
    於夜間侵入住宅後，持前開手電筒照射，步入房間，拿取甲
    ○○放置桌上皮包至客廳後，竊取皮包內之新臺幣（下同）
    3, 200元，嗣得手欲離去時，因手電筒之燈光閃爍驚醒甲○
    ○，雙方發生拉扯，甲○○以未達難以抗拒之程度制伏乙○
    ○後報警處理，始行查獲，並自乙○○身上扣得贓款3,200
    元，作案用之工具手電筒2 支、襪子1 雙、帽子1 頂。
三、案經甲○○訴由臺北市政府警察局士林分局報請臺灣士林地
    方法院檢察署檢察官偵查起訴。
        理  由
一、本件被告乙○○所犯非死刑、無期徒刑或最輕本刑有期徒刑
    3 年以上之罪，亦非高等法院管轄第一審案件，且於準備程
    序進行中，被告先就被訴事實為有罪之陳述，經告知被告簡
    式審判程序之旨，並聽取檢察官、被告之意見後，本院裁定
    進行簡式審判程序，是本件之證據調查，依刑事訴訟法第27
    3 條之2 規定，不受同法第159 條第1 項、第161 條之2 、
    第161 條之3 、第163 條之1 及第164 條至第170 條規定之
    限制，合先敘明。
二、前揭犯罪事實，業據被告乙○○於本院、偵查及警詢時均坦
    承不諱，核與證人即告訴人甲○○於警詢時及偵查中之證訴
    情節相符，且有贓物認領保管單1 紙、相片8 張（含手電筒
    、現場、贓款）、被告繕寫悔過書1 張附卷可稽，以及作案
    之手電筒2 支、襪子1 雙、帽子1 頂扣案為證，是被告之事
    證明確，其犯行洵堪認定，應依法論科。
三、按刑法第321 條第1 項第2 款之「其他安全設備」，指門扇
    牆垣以外，依通常觀念足認防盜之一切設備而言，如門鎖、
    窗戶等（最高法院45年臺上字第1443號、55年臺上字第547
    號判例參照），為防盜而裝設之窗戶，自屬「其他安全設備
    」。則被告乙○○於夜間穿越被害人甲○○陽台後方之圍牆
    ，打開陽台之窗戶進入被害人住處行竊，核被告所為，係犯
    刑法第321 條第1 項第2 款、第1 款之踰越牆垣及安全設備
    、於夜間侵入住宅竊盜罪。被告有犯罪事實欄所載犯罪科刑
    及執行情形，曾受有期徒刑之執行完畢，有臺灣高等法院被
    告刑案資料查註紀錄表在卷可參，其5 年內故意再犯有期徒
    刑以上之罪，為累犯，應依刑法第47條第1 項之規定加重其
    刑。爰審酌被告前案之犯行有多件，素行不佳，所竊取之現
    金之金額，及其犯案之動機、目的，所生之損害及犯後尚知
    坦承犯行等一切情狀，量處如主文所示之刑。扣案之手電筒
    2 支、襪子1 雙、帽子1 頂，為被告所有，且手電筒係為供
    照明用，而手戴襪子1 雙係為不留下指紋，頭戴帽子1 頂係
    為不讓監視器照到，留下其影像，均係供犯罪所用之物，業
    據其供明在卷，爰依刑法第38條第1 項第2 款之規定宣告沒
    收。至於其餘扣案之物非直接供犯罪所用之物，毋庸為沒收
    之諭知。
四、至於公訴人以：被告前科累累，又犯本件之竊盜犯行，顯有
    犯罪之習慣，併予諭知應於刑之執行前令入勞動場所強制工
    作云云。
(一)、惟按保安處分係針對受處分人將來之危險性所為之處置，以
    達教化、治療之目的，為刑罰之補充制度，保安處分中之強
    制工作，旨在對嚴重職業性犯罪及欠缺正確工作觀念或無正
    常工作因而犯罪者，強制其從事勞動，學習一技之長及正確
    之謀生觀念，使其日後重返社會，能適應社會生活。保安處
    分之措施亦含社會隔離、拘束身體自由之性質，其限制人民
    之權利，實與刑罰同，自應受比例原則之規範，使保安處分
    之宣告，與行為人所為行為之嚴重性、行為人所表現之危險
    性，及對行為人未來行為之期待性相當（最高法院91年度臺
    上字第4625號判決參照）。
(二)、又竊盜犯贓物犯保安處分條例第3 條第1 項規定：18歲以上
    之「竊盜犯」、贓物犯，有犯罪之習慣者，得於刑之執行前
    ，令入勞動場所強制工作。另刑法第90條第1 項亦規定：有
    犯罪之習慣或因遊蕩或懶惰成習而犯罪者，得於刑之執行前
    ，令入勞動場所，強制工作。即均係本於保安處分應受比例
    原則之規範，使保安處分之宣告，與行為人所為行為之嚴重
    性、行為人所表現之危險性及對於行為人未來行為之期待性
    相當之意旨而制定，而由法院視行為人之危險性格，決定應
    否令入勞動處所強制工作，以達預防之目的。
五、又所謂「有犯罪之習慣」係指對於犯罪以為日常之惰性行為
    ，乃一種犯罪之習性，至所犯之罪名為何，是否同一，則非
    所問（詳最高法院九十四年度台上字第六六一一號判決意旨
    參照），查被告乙○○前因竊盜案件，經判處強制工作，於
    95年9 月25日入泰源分監執行至98年3 月18日因縮短刑期假
    釋出監，假釋中付保護管束，迄98年10月27日假釋期滿，有
    被告之前開刑事前案紀錄表可考。而迄99年7 月5 日始違犯
    本案，雖本案之違犯距離其假釋期滿才8 月餘，惟其僅犯有
    一案，難認有犯罪之習慣；再被告既曾受強制工作之執行，
    出所後亦再犯有竊盜罪，亦見若本案再宣告強制工作，亦未
    能期待被告未來之行為能徹底改善。另被告於犯罪後尚知悔
    悟，是依比例原則，綜合其所表現之危險性及對其未來之期
    待性等情以觀，因認宣告上開之刑度，已足認為與被告犯行
    之處罰相當，尚難認定有另宣告強制工作，以預防矯治其社
    會危險性之必要，爰不另為強制工作之諭知，是檢察官聲請
    諭知強制工作部分，尚無必要。
據上論斷，應依刑事訴訟法第273 條之1 第1 項、第299 條第1
項前段，刑法第321 條第1 項第1 款、第2 款、第47條第1 項、
第38條第1 項第2 款，判決如主文。
本案經檢察官蔡元仕到庭執行職務。
中    華    民    國    99    年    8     月    31    日
                  刑事第五庭法  官  林秀鳳
以上正本證明與原本無異。
如不服本判決應於收受判決後10日內向本院提出上訴書狀，並應
敘述具體理由；其未敘述上訴理由者，應於上訴期間屆滿後20日
內向本院補提理由書（均須按他造當事人之人數附繕本）「切勿
逕送上級法院」。
                            書記官  黃瓊芳
中    華    民    國    99    年    8     月    31    日
附錄論罪法條：
中華民國刑法第321 條第1 項第1 款、第2 款
犯竊盜罪而有左列情形之一者，處6月以上、5年以下有期徒刑：
一、於夜間侵入住宅或有人居住之建築物、船艦或隱匿其內而犯
    之者。
二、毀越門扇、牆垣或其他安全設備而犯之者。

司法院資訊處製作；財團法人民間司法改革基金會備份。
